臺灣高雄地方法院刑事判決　　　　　　　　　　　　九十三年度訴緝字第一０三號
　　公　訴　人　臺灣高雄地方法院檢察署檢察官
　　被　　　告　戊○○
右被告因偽造貨幣等案件，經檢察官提起公訴（九十年度偵字第一九九五九號），乙○判局如左：
    主  文
戊○○共同行使偽造通用紙幣，未遂，處有期徒刑壹年捌月。扣案之偽造新臺幣壹仟
元紙幣伍拾張（ＧＰ五八四四五三ＹＣ貳張、ＣＭ一二０八六０ＶＪ玖張、ＣＭ０二
一八六０ＶＪ貳張、ＥＬ一三二七三四ＸＣ參張、ＪＮ八八九九八七ＵＨ伍張、ＥＪ
三八三三五九ＭＶ壹張、ＪＭ五七三八五九ＶＥ伍張、ＡＬ六一五七九九ＹＧ貳拾張
、ＡＬ七五五七九九ＹＧ參張）均沒收。又共同偽造公印文，處有期徒刑捌月。扣案
之如附表編號一所示偽造「甲○○」身分證壹張、編號二至四所示文書上偽造「甲○○」之署押肆枚、指印柒枚，均沒收。應執行有期徒刑貳年貳月，扣案之偽造新臺幣
壹仟元紙幣伍拾張（ＧＰ五八四四五三ＹＣ貳張、ＣＭ一二０八六０ＶＪ玖張、ＣＭ
０二一八六０ＶＪ貳張、ＥＬ一三二七三四ＸＣ參張、ＪＮ八八九九八七ＵＨ伍張、
ＥＪ三八三三五九ＭＶ壹張、ＪＭ五七三八五九ＶＥ伍張、ＡＬ六一五七九九ＹＧ貳
拾張、ＡＬ七五五七九九ＹＧ參張）、如附表編號一所示偽造「甲○○」身分證壹張
、編號二至四所示文書上偽造「甲○○」之署押肆枚、指印柒枚，均沒收。
    事  實
一、戊○○明知新版面額新臺幣（下同）一千元紙鈔五十張係偽造之紙幣（ＧＰ五八
    四四五三ＹＣ二張、ＣＭ一二０八六０ＶＪ九張、ＣＭ０二一八六０ＶＪ二張、
    ＥＬ一三二七三四ＸＣ三張、ＪＮ八八九九八七ＵＨ五張、ＥＪ三八三三五九Ｍ
    Ｖ一張、ＪＭ五七三八五九ＶＥ五張、ＡＬ六一五七九九ＹＧ二十張、ＡＬ七五
    五七九九ＹＧ三張），於民國九十年九月七日晚上十時許，在高雄市左營區○○○路一四一號弈卉企業有限公司內，竟與丙○○（業經乙○九十二年度訴字第五
    二六號判處有期徒刑一年六月，不服提起第二審上訴臺灣高等法院高雄分院九十
    三年度上訴字第五二六號判決上訴駁回，再不服提起第三審上訴最高法院九十三
    年台上字第五五二三號案件目前審理中) 基於共同行使偽造通用紙幣之犯意聯絡
    ，以二百元之代價，將上開五十張偽造之紙幣交付丙○○，並委託丙○○持該五
    十張偽造之紙幣，前往榮民總醫院旁之宏達加油站前，將該五十張偽造之紙幣交
    予戊○○已事先聯絡之某不詳姓名之男子，以償還債務，惟因該人數錢之際即察
    覺有異，除拒絕收受，將該五十張偽造通用紙幣交還丙○○外，復撥打電話請其
    不詳姓名之友人到場，丙○○見事跡敗露，亦取回該批紙鈔後，隨即騎乘機車迅
    速離開現場，而未得逞。嗣於九十年九月八日下午六時三十分許，戊○○（於警
    詢中冒用甲○○名義應訊）前往奕卉企業有限公司，欲向丙○○取回該五十張偽
    造紙幣時，為警據報而前往現場查緝，丙○○則趁機跑向二樓，復將該批偽鈔棄
    置在二樓冰箱旁，然仍由從後跟隨而來之警員當場查獲，並扣得該五十張偽造一
    千元紙鈔。
二、戊○○於九十年八月某日，與其女友鐘婷宇（即被告現在配偶）共同生活在屏東
    縣屏東市○○街四十七巷二號住處，竟因恐遭臺灣屏東地方法院檢察署之另案偽
    造有價證券案件發佈通緝，乃在上址客廳裡，取得其女友鐘婷宇之兄長甲○○（
    鐘婷宇之同父異母兄長）交付鐘婷宇辦理手機之身分證影本一張，並於同年八月
    間，與綽號「陳先生」之不詳姓名成年男子基於共同偽造公印文之犯意聯絡，在
    高雄市榮民總醫院前，以新台幣（下同）一萬元之代價，將該甲○○身分證影本
    及其自己之照片各一張交付該綽號「陳先生」者，由該綽號「陳先生」者蓋用偽
    造「內政部印」公印（鋼印）於其上而偽造公印文一枚之方式，共同偽造「甲○○」身分證一張。戊○○取得前開偽造之身分證後，於同年九月八日下午六時三
    十分許，前往奕卉企業有限公司，欲向丙○○取回該五十張偽造紙幣時，為警據
    報而前往現場查緝時，經員警楊崇賢盤查戊○○時，其竟持上開偽造「甲○○」
    身分證，並冒用「甲○○」姓名接續於如後附表編號一至四之警卷內所示偽造甲○○之署押及指印，足以生損害於甲○○及戶政機關管理之正確性。旋即於同日
    晚間十一時許，戊○○遭高雄市政府警察局左營分局警備隊移至刑事組後，始經
    警察覺戊○○持用之甲○○身分證為偽造而查獲，並扣得上開偽造甲○○身分證
    一張。
三、案經高雄市政府警察局左營分局移送臺灣高雄地方法院檢察署檢察官偵查起訴。
    理  由
一、訊據被告戊○○對其於右揭時、地，除犯罪事實二供承不諱外，惟堅決否認有何
    行使偽造通用紙幣之犯行，並辯稱：伊未交付該五十張仟元紙鈔予丙○○，亦未
    委託丙○○前往榮民總醫院旁之宏達加油站前，將該五十張偽造之紙幣再轉交予
    其已事先聯絡之某不詳姓名之男子，以償還債務云云。
二、經查：
（一）、右揭被告戊○○共同行使偽造貨幣之事實，業據同案被告即證人丙○○於警
        詢中供承：該五十張仟元紙鈔是「傑哥」（即戊○○）於九十年九月七日晚
        上十時許，在高雄市左營區○○○路一四一號之弈卉企業公司內交給伊，要
        伊幫忙拿到榮民總醫院旁之宏達加油站前還給某不詳姓名之人，並拿二百元
        給伊作為代價，伊到宏達加油站後，有一位男子駕車前來，詢問伊是否為「
        阿傑」 ( 阿杰)的朋友，伊就將該五十張仟元紙鈔交給該男子，該男子表示
        金額有差，並將紙鈔還給伊，伊覺得情況不對等語（見警卷第一頁、乙○九
        十三年訴緝字第一０三號九十三年十月十五日審訊筆錄）；又於偵訊中亦供
        稱：（問：戊○○為何不自己還錢？）伊為了賺二百元才替他（指戊○○）
        還等語無訛（見偵查卷第十頁）。又事後當晚（九十年九月七日）十一時許
        ，被告戊○○又打「0000000號」電話至丙○○公司談論其持用偽造
        紙鈔之事實，亦據證人丙○○證述在卷（參同上九十三年十月十五日審訊筆
        錄），核與被告所供：我在晚上（當晚）十一、十二時許，曾打「0000
        000號」電話去公司等語（參同上九十三年十月十五日審訊筆錄）相符，
        並有臺灣高雄地方法院檢察署檢察官於九十年九月九日偵訊時，當庭勘驗被
        告戊○○之行動電話中，亦有「0000000號」電話（詳臺灣高雄地方
        法院檢察署九十年度偵字第一九九五九號卷第十一頁第五行）播出之紀錄，
        再核與證人丙○○於乙○九十三年十月十五日審訊時證述：「（00000
        00的電話是否裝設在你們公司？）是的，當時我們公司的，還有壹支六０
        六五還是六二的電話也是」（詳同上九十三年十月十五日審訊筆錄第十六頁
        第十八行至第二十行）等語相符，並有上開檢察官於九十年九月九日偵訊時
        當庭勘驗筆錄、偵卷第二十頁之奕卉企業有限公司高雄市○○區○○里○○○路一四一號電話0000000謝順義名片一紙在卷可稽，是被告於九十
        年九月七日）晚上十一時許，有播打電話0000000奕卉企業有限公司
        找證人丙○○，應堪認定。再被告戊○○雖辯稱：當晚播打該電話是要向丙○○表示沒辦法還錢云云，惟查，被告戊○○於高雄市政府警察局左營分局
        警備隊九十年九月八日二十三時警詢供述：「於九十年九月七日二十二時０
        分左右，我有到高雄市○○區○○里○○○路一四一號奕卉企業公司去，還
        向他（即丙○○）借（三月前借三萬）的（誤載為「的」，正確為「得」）
        ，新台幣二萬元。」、「（你和丙○○甚麼關係？）是朋友關係，沒有結怨
        糾紛。向他（即丙○○）借錢時沒有借據」、「（新台幣五萬元偽鈔丙○○
        為何說是你給他的？）因我欠他錢，他把責任推給我」、「（丙○○身上並
        無為警查獲五萬元偽鈔以外現金？且他借住該處、無業，如何有錢借你？）
        我不知道」等語（詳警詢卷被告戊○○冒甲○○姓名應訊之第四頁正、反面
        ），是被告戊○○供承於九十年九月七日二十二時０分左右，在奕卉企業公
        司向丙○○借得（警詢中誤載「的」）二萬元，惟其於臺灣高雄地方法院檢
        察署檢察官九十年九月九日偵訊時，翻異前詞而改稱：「....，九月七日十
        點多去奕卉公司找丙○○，是去還他二萬元」（參偵卷第十頁反面之九十年
        九月九日被告戊○○訊問筆錄），因此，始有三更半夜打電話連絡同案被告
        丙○○等情節（詳乙○九十三年十月十五日審訊筆錄第十九頁第四頁至第六
        行），是被告所辯前後不一。足見證人丙○○所稱：戊○○當晚打電話至公
        司是講偽鈔之事等情，較屬可信。
（二）、另證人即查獲之警員楊崇賢於乙○審理時到庭具結證稱：伊接獲通報表示查
        獲地點有從事偽鈔買賣，伊到達後，向丙○○表示有人檢舉該處有人從事偽
        鈔買賣，丙○○聽聞後，即轉身往樓上跑，伊跟在後面往樓上追，伊看見丙○○將口袋內之偽鈔拿出來，丟在冰箱旁邊，伊馬上拍照存證，當時自稱甲○○（即被告戊○○）之人亦在場等語（見乙○九十二年訴字第四０二號卷
        第一六０頁）。又同案被告丙○○於九十年九月八日凌晨零時三十分許，持
        偽造紙鈔，前往高雄市左營區○○○路三十一號之界揚超商內，請店員呂正
        欽幫忙檢驗確認一節，亦經證人呂正欽於警詢中證述無訛（見警卷第七頁）
        ，復於乙○訊問時結證稱：（問：九十年九月八日凌晨零時三十分許，是否
        有一人持鈔票請你幫忙檢驗真偽？）是，該人到超商購買東西，之後拿一張
        千元大鈔來付帳，伊當場檢驗之後告訴他那是假鈔，他就又拿一疊千元紙鈔
        出來要伊幫他檢驗真假，伊確認他拿出來的紙鈔都是假鈔等語（見原審卷第
        三七頁）。又該五十張仟元紙鈔（ＧＰ五八四四五三ＹＣ二張、ＣＭ一二０
        八六０ＶＪ九張、ＣＭ０二一八六０ＶＪ二張、ＥＬ一三二七三四ＸＣ三張
        、ＪＮ八八九九八七ＵＨ五張、ＥＪ三八三三五九ＭＶ一張、ＪＭ五七三八
        五九ＶＥ五張、ＡＬ六一五七九九ＹＧ二十張、ＡＬ七五五七九九ＹＧ三張
        ）經送鑑定結果，認均以彩色噴墨方式仿印、無隱藏字及凹版印紋凸起效果
        、紙質與真鈔不同、無水印、安全線以燙印箔膜（含面額數字）方式仿鈔券
        正面五段裸露部分無折光變色效果、左下角之「１０００」面額數字無折光
        變色反應，均屬偽造等情，亦有中央銀行發行局九十年十月十八日（九０）
        台央發字第０三００五三九六九號函一紙附卷可憑（見偵查卷第三四頁），
        並有扣案之偽造仟元紙鈔五十張可稽。綜上，本件事件明確，被告戊○○犯
        行洵堪認定。
三、是被告戊○○將照片交由綽號「陳先生」之不詳姓名成年男子偽造甲○○身分證
    之犯行，核所為係犯刑法第二百十八條第一項偽造公印文罪及刑法第二百十二條
    之偽造特種文書罪。其偽造公印文部分與偽造特種文書罪，二罪間有方法、結果
    關係，應從一重之偽造公印文罪處斷。又被告戊○○將該五十張偽造紙鈔交予丙○○再轉交予該不詳姓名之男子察覺有異而未得逞，則係犯刑法第一百九十六條
    第三項、第一項之行使偽造貨幣未遂罪。復被告冒甲○○之名，而分別偽造如附
    表編號二、三、四警詢筆錄、權利告知書及現行犯逮捕通知書之甲○○署押及指
    印，核所為係犯刑法第二百十七條第一項偽造署押罪及刑法第二百十條、第二百
    十六條行使偽造私文書罪。又按警卷之逮捕通知書、權利告知書上偽造之甲○○
    簽名，應為依習慣所為表示一定意思之準私文書（參照臺灣高等法院九十三年上
    訴字第四一三０號判決意旨），而其在逮捕通知書及權利告知書上偽造之甲○○
    署押、指印部分，係屬偽造文書之部分行為，不另論罪；另其偽造文書之低度行
    為，應為行使之高度行為所吸收，應論以行使偽造文書罪。再其於附表編號二警
    詢筆錄中（偽造署押罪）與其分別在權利告知書及逮捕通知書偽造甲○○之簽名
    署押、指印（行使偽造私文書罪）之各個舉動，均為其基於單一犯意接續實施之
    一部，其均以一接續行為，同時觸犯偽造署押罪及行使偽造私文書罪之單一罪，
    二罪間應屬一行為觸犯二罪名之想像競合關係，依刑法第五十五條前段規定，應
    從較重之行使偽造文書罪處斷。再被告所犯上開偽造公印文罪與行使偽造文書罪
    間，有方法結果之牽連關係，為牽連犯，依刑法第五十五條後段規定，應從較重
    之偽造公印文罪處斷。至於其與綽號「陳先生」之成年男子間，就偽造「內政部
    印」公印文部分，及其與丙○○行使偽造貨幣間，均分別有犯意聯絡及行為分擔
    ，均為共同正犯；又被告行使偽造貨幣罪未遂犯，應依刑法第二十六條之規定減
    輕其刑。再被告行使偽造貨幣罪未遂犯與偽造公印文罪之二罪間，則犯意各別，
    行為互殊，應分論併罰。爰審酌被告行使偽造通用紙幣，助長印製偽鈔之氣焰，
    情節非輕，惟念該偽造紙鈔未及流通於交易市場，對社會金融尚未產生實際之危
    害，及冒名應訊足以妨害司法機關對於刑事案件偵查之正確性，使被害人甲○○
    有遭受刑事追訴之危險等一切情狀，分別量處如主文所示之刑，並定其應執行刑
    。至於扣案之偽造面額一千元通用紙幣五十張，均依刑法第二百條規定宣告沒收
    ；另附表編號一偽造之「甲○○」身分證一張，係被告戊○○犯罪所得之物，且
    為被告所有，應依刑法第三十八條第一項第三款宣告沒收；又附表編號二、三、
    四「甲○○」之合計署押四枚、指印七枚，均應依刑法第二百十九條宣告沒收。
據上論斷，應依刑事訴訟法第二百九十九條第一項前段、刑法第二十八條、第一百九
十六條第一項、第三項、第二百條、第二十六條前段、第二百十條、第二百十六條、
第二百十二條、第二百十七條第一項、第二百十八條第一項、第五十五條、第五十一
條第五款、第三十八條第一項第三款、第二百十九條，罰金罰鍰提高標準條例第一條
前段，判決如主文。
本案經檢察官丁○○到庭執行職務。
中      華      民      國    九十三    年      十    月    二十九      日
                                    臺灣高雄地方法院刑事第五庭
                                        審判長法  官  李政庭
                                              法  官  郭瓊徽
                                              法  官  施添寶
右正本證明與原本無異。
如不服本判決，應於判決送達後十日內，向乙○提出上訴狀。
                                              書記官  陳威志
中    華    民    國      九十三      年      十      月     二十九     日
附錄本案判決論罪科刑法條全文：
刑法第一百九十六條
    行使偽造、變造之通用貨幣、紙幣、銀行券，或意圖供行使之用而收集或交付於
    人者，處三年以上十年以下有期徒刑，得併科五千元以下罰金。
    收受後方知為偽造、變造之通用貨幣、紙幣、銀行券而仍行使，或意圖供行使之
    用而交付於人者，處五百元以下罰金。
    第一項之未遂犯罰之。
刑法第二百條
    偽造、變造之通用貨幣、紙幣、銀行券，減損分量之通用貨幣及前條之器械原料
    ，不問屬於犯人與否，沒收之。
刑法第二百十二條（偽造變造特種文書罪）
    偽造、變造護照、旅券、免許證、特許證及關於品行、能力服務或其他相類之證
    書、介紹書，足以生損害於公眾或他人者，處一年以下有期徒刑、拘役或三百元
    以下罰金。
刑法第二百十六條（行使偽造變造或登載不實之文書罪）
    行使第二百十條至第二百十五條之文書者，依偽造、變造文書或登載不實事項或
    使登載不實事項之規定處斷。
刑法第二百十八條（偽造盜用公印或公印文罪）
    偽造公印或公印文者，處五年以下有期徒刑。
    盜用公印或公印文足以生損害於公眾或他人者，亦同。
刑法第二百十九條（沒收之特例）
    偽造之印章、印文或署押，不問屬於犯人與否，沒收之。
附表：【說明：附表編號一，係因犯罪所得之物】
      【說明：附表編號二、三、四，係義務沒收之物】
  編號    應沒收物名稱        數量              備註
  一    偽造甲○○身分證      一張              含其上戊○○照片一張
                                                頁碼：左營分局警卷第二十二
                                                      頁。
  編號    文  件              偽造之署押        備註（時間、地點）
  二    高雄市政府警察局左營  甲○○之署名二枚  時間：九十年九月八日二十三
        分局警備隊甲○○筆錄  及指印五枚              時０分
                                                地點：左營分局警備隊
                                                頁碼：左營分局警卷第三頁至
                                                      第四頁反面
  三    高雄市政府警察局左營  甲○○之署名一枚  時間：九十年九月八日
        分局警備隊權利告知之  及指印一枚        地點：左營分局警備隊
        文件                                    頁碼：左營分局警卷第十五頁
  四    高雄市政府警察局左營  甲○○之署名一枚  時間：九十年九月八日十八時
        分局現行犯逮捕通知    及指印一枚              三十分
                                                地點：左營分局警備隊
                                                頁碼：左營分局警卷第十八頁
